【裁判字號】    91,婚,153
【裁判日期】    920331
【裁判案由】    離婚
【裁判全文】
臺灣花蓮地方法院民事判決                  九十一年度婚字第一五三號
    原      告  甲○○
    被      告  乙○○
右當事人間請求離婚事件，本院判決如左：
    主    文
准原告與被告離婚。
訴訟費用由被告負擔。
    事    實
甲、原告方面：
  一、聲明：如主文所示。
  二、陳述：
      原告與被告於民國九十年十月二十六日在大陸結婚，九十一年一月二十五日被
      告來臺，翌日至花蓮與原告同住，惟被告態度惡劣，實難相處，同年四月一日
      被告離家出走，不知去向，嗣聽聞被告住居臺北縣土城市，原告前往尋找，被
      告一見原告竟即逃離，此後音訊全無，被告前後共計詐騙原告新臺幣（下同）
      四十萬元，兩造無法共同生活，婚姻難以維持，為此依民法第一千零五十二條
      第二項規定訴請准與被告離婚。
  三、證據：
      提出戶籍謄本一紙、結婚證、公證書及被告所留信函等影本各一紙為證，並聲
      請訊問證人張安久。
乙、被告方面：
    被告未於言詞辯論期日到場，惟其提出書狀略以：被告來臺後，原告並未信守諾
    言，百般挑剔，處處刁難，被告每天都在難以安祥的生活中渡過，原告甚至與情
    婦鬼混，被告無法容忍，雙方吵架，原告竟毆打被告，並揚言殺害被告，不讓被
    告回大陸，被告因而逃至臺北工作賺錢，於九十二年二月二十七日搭機返回大陸
    ，始知悉原告訴請離婚，原告所稱被告詐騙四十萬元並非事實等語。
丙、本院依職權向內政部警政署入出境管理局函調被告入出境紀錄。
    理    由
一、被告未於言詞辯論期日到場，核無民事訴訟法第三百八十六條所列各款情形，爰
    依原告之聲請，由其一造辯論而為判決。
二、本件原告為中華民國國民，被告則為大陸地區人士，有戶籍謄本及結婚證、公證
    書等影本各一紙可證，依臺灣地區與大陸地區人民關係條例第五十二條第二項：
    「判決離婚之事由，依臺灣地區之法律。」之規定，本件自應以中華民國法律為
    適用法，先此敘明。
三、原告起訴主張兩造為夫妻關係，被告於九十一年一月二十五日來臺，翌日至花蓮
    與原告同住，惟被告態度惡劣，實難相處，同年四月一日被告離家出走，不知去
    向，嗣聽聞被告住居臺北縣土城市，原告前往尋找，被告一見原告竟即逃離，此
    後音訊全無，被告前後共計詐騙原告四十萬元，兩造無法共同生活，婚姻難以維
    持，為此依民法第一千零五十二條第二項可歸責於被告之不能維持婚姻之重大事
    由請求判決離婚等語。被告則以其來臺後，原告百般挑剔，處處刁難，並與情婦
    往來，甚且威脅被告，被告不得已逃至臺北工作賺錢，於九十二年二月二十七日
    搭機返回大陸，始知原告訴請離婚，惟原告所稱被告詐騙四十萬元並非事實等語
    為辯。
四、按夫妻之一方有民法第一千零五十二條第一項各款以外之重大事由，難以維持婚
    姻者，夫妻之一方得請求離婚。但其事由應由夫妻之一方負責者，僅他方得請求
    離婚，民法第一千零五十二條第二項定有明文。該條項但書之規定，係為求公允
    而設，故難以維持婚姻之重大事由，夫妻雙方均須負責時，應比較衡量雙方之有
    責程度，僅許責任較輕之一方，得向責任較重之他方請求離婚，如雙方之有責程
    度相同時，則雙方均得請求離婚，始符公平（最高法院九十年度臺上字第一九六
    五判決參照）。次按婚姻乃一男一女之兩性結合，以組織家庭，共同生活為目的
    。我國民法親屬編第三節明定婚姻之普通效力，其中第一千零一條規定夫妻之同
    居義務，即在彰顯婚姻以組織家庭、共同生活為目的之本質。故如有足以破壞共
    同生活或難以維持共同生活之情事發生，允宜許其離婚以消滅婚姻關係。七十四
    年六月三日修正公布之民法親屬編，就裁判離婚之原因增設民法第一千零五十二
    條第二項規定：「有前項以外之重大事由，難以維持婚姻者，夫妻之一方得請求
    離婚。但其事由應由夫妻之一方負責者，僅他方得請求離婚。」，乃關於夫妻請
    求裁判離婚事由之概括規定，其目的在使夫妻請求裁判離婚之事由更富彈性，夫
    妻間如已發生難以維持婚姻之重大事由，縱不符同條第一項所列各款情形，仍得
    訴請離婚。又婚姻係以夫妻雙方情感為基礎，以共同生活為目的，配偶間應本相
    互協力保持其共同生活之圓滿、安全及幸福，若此基礎不復存在，致夫妻無法共
    同生活，且無復合之可能，即應認有難以維持婚姻之重大事由存在，合先敘明。
五、原告主張兩造為夫妻關係，現仍存續中，業據原告提出戶籍謄本、結婚證及公證
    書等影本各一紙為證，堪信為真。原告復主張婚後被告於九十一年一月二十五日
    來臺，同年四月一日離家出走，同年五月原告至土城市尋找被告，被告一見原告
    即逃離，此後音訊全無等情，亦據原告提出被告離家時所留信函影本一紙可證，
    而證人張安久證稱：被告有來臺與原告同住，伊已很久未見被告，據原告稱被告
    係至臺北等語（見本院九十一年七月二十四日言詞辯論筆錄）。再經本院函查結
    果，被告確於九十一年一月二十五日入境來臺，有內政部警政署入出境管理局九
    十一年十二月十八日境信昌字第０九一０一０一四三九號函文一紙在卷可稽，被
    告雖具狀辯稱係不堪原告挑剔、刁難及恐嚇而離家，惟就此並未舉證以實其說，
    尚難採信。準此，原告之主張自堪信為真實。
六、按被告來臺後二個月餘即離家出走，足見其無意履行夫妻同居義務，對原告顯無
    感情至明；再被告離去後未與原告聯絡，亦可證被告對原告無夫妻恩愛情義可言
    ，雙方裂痕既深，即使勉強同住，亦難期其和睦共處。再被告於九十一年五月為
    原告尋獲後，竟立即逃離，此後音訊全無，完全未見其有何彌補婚姻裂痕之舉，
    任令婚姻狀況益加惡化，此等毫無所謂之態度，堪認被告並無維繫婚姻之心意，
    已然絕決，雙方徒有夫妻之名而無夫妻之實，與夫妻以共同生活為目的之本質完
    全相悖；參之被告離家時所留信函亦載明「無論是生活上、性格上、語言上，我
    們都無法溝通。」、「從此以後，我們各走各的路，離婚手續要不要辦隨便你。
    」、「後會無期」等文字，顯見兩造夫妻情分已盡，難期繼續共處。綜上以觀，
    堪認兩造感情已然破裂，婚姻基礎動搖，顯無和諧之望，已構成婚姻難以維持之
    重大事由，且該事由應由被告負主要之責，揆諸首開說明，原告依民法第一千零
    五十二條第二項規定訴請離婚，於法並無不合，應予准許。
七、據上論結，原告之訴為有理由，依民事訴訟法第三百八十五條第一項前段、第七
    十八條，判決如主文。
中      華      民      國    九十二    年      三      月    三十一    日
                              臺灣花蓮地方法院家事庭
                                  法  官  陳  文  通
右正本證明與原本無異。
如對本判決不服，應於送達後二十日內，向本院提出上訴狀（應抄附繕本）。
                                  法院書記官
中      華      民      國    九十二    年      三      月    三十一    日


司法院資訊處製作；財團法人民間司法改革基金會備份。
